臺灣彰化地方法院民事判決
                110年度訴字第1225號
原      告  許堃森  
訴訟代理人  涂芳田律師
被      告  許旭昇  
            許正峰  
上列當事人間請求損害賠償事件，本院於民國111年10月20日言
詞辯論終結，判決如下：
    主      文
被告應連帶給付原告新臺幣捌拾肆萬玖仟參佰捌拾玖元，及被告
許旭昇自民國111年7月1日起、被告許正峰自民國111年6月17日
起，皆按週年利率百分之五計算之利息。
訴訟費用新臺幣玖仟貳佰伍拾元由被告連帶負擔。
本判決於原告以新臺幣貳拾捌萬參仟壹佰參拾元為被告供擔保後
，得假執行。
    事實及理由
壹、程序事項
一、被告許旭昇經合法通知，未於言詞辯論期日到場，核無民事
    訴訟法第386條所列各款事由，爰依原告之聲請，由其一造
    辯論而為判決。
二、按訴狀送達後，原告不得將原訴變更或追加他訴，但請求之
    基礎事實同一；擴張或減縮應受判決事項之聲明；或被告於
    訴之變更或追加無異議，而為本案之言詞辯論者，視為同意
    變更或追加。民事訴訟法第255條第1項第2款、第3款及第2
    項定有明文。經查，本件原告起訴時，僅以許旭昇為被告，
    而起訴請求被告給付新臺幣（下同）637,042元，及自起訴
    狀繕本送達之翌日起至清償日止，按週年利率5%計算之利息
    ，及備位請求被告給付原告39,815元，及自起訴狀繕本送達
    翌日起至清償日止，按週年利率5%計算之利息；嗣起訴狀繕
    本送達後，原告始確認其就祭祀公業許德勝（已解散）之派
    下權房份比例，並依被告許旭昇之書面陳述，追加許正峰為
    被告，並擴張減縮聲明為：被告應連帶給付849,389元，及
    自擴張聲明狀繕本送達之翌日起至清償日止，按週年利率5%
    計算之利息，此外另捨棄起訴時之備位聲明。被告許正峰無
    異議而為本案之言詞辯論；被告許旭昇未於言詞辯論期日到
    場、亦未具狀表示任何意見。核原告所為訴之追加、擴張減
    縮，均與前揭規定相符，應予准許。
貳、實體方面
一、原告主張：
(一)兩造均為解散前之公業許德勝派下員，原告派下權比例原為
    24分之1，因派下員許朝宗、許文錦等15人於91年間出具拋
    棄書，拋棄渠等對公業許德勝之派下權，原告就公業許德勝
    之派下權由原來之24分之1變更為18分之1。又公業許德勝原
    有彰化縣○○鄉○○段000○000○000地號土地（以下合稱系爭土
    地），嗣於109年7月間，公業許德勝將系爭土地出售予第三
    人，經扣除相關規費等支出後，尚有15,289,008元得分配予
    派下員，而公業許德勝則已無財產而解散。公業許德勝之財
    產當時係由管理人即被告許正峰、被告許旭昇處理，其等就
    公業許德勝之財產，自應在全體派下員之授權範圍內，為合
    法之管理、處分行為。詎被告2人明知系爭土地為公業許德
    勝之設立人許虎尾、許松、許塩魚所提出之財產，應為該公
    業派下員公同共有，並依房份具有潛在應有部分之權利，竟
    未依各派下員之房份比例分配系爭土地出售所餘價款予原告
    ，僅將該些款項分配給部分特定派下員獲得，共同不法侵害
    原告就公業許德勝18分之1派下權之房份分配權利。爰依民
    法第184條第1項前段、第185條之規定，請求被告連帶賠償8
    49,389元（計算式：00000000×1/18＝849389）。
(二)對被告許旭昇、許正峰抗辯之陳述：
 1、公業許德勝於109年5月16日上午10時30分之派下員大會會議
    紀錄，並無法證明原告有拋棄公業許德勝之派下權，且該次
    臨時動議所討論之事項均與原告無關。原告雖有出席該次會
    議並同意管理人處分系爭土地，但並不知道系爭土地出售後
    之價金如何分配，該次會議亦未討論，而價金分配事項均係
    由被告共同主導決定。原告是事後知道系爭土地已處分，且
    業已分配完畢，經洽詢被告許旭昇，始知自己沒有分配到處
    分系爭土地之金額。
 2、公業許德勝並未有任何決議或章程規定係以繳交系爭土地地
    價稅所分攤之比例以分配公業許德勝之財產，原告也從未接
    獲管理人通知須繳交系爭土地之地價稅，故被告許旭昇以上
    開理由辯稱原告已無派下權，並非有據。又被告雖辯稱於其
    爺輩祖先前代時，兩造之祖先即就公業許德勝之派下權已為
    交易，原告就系爭土地已無房份存在，自不得再分配金錢云
    云，然被告均未提出如契約書等證據以證明上開辯解，故其
    等所辯，並非可信等語。　
(三)並聲明：被告應連帶給付原告849,389元，及均自民事聲請
    擴張聲明狀繕本送達翌日起至清償日止，按週年利率5%計算
    之利息；願供擔保，請准宣告假執行。　　
二、被告答辯：
(一)被告許正峰抗辯：系爭土地之處分，係由被告許旭昇處理，
    伊僅係主持109年5月16日公業許德勝之派下員會議，該次會
    議即討論系爭土地之處分事宜，於臨時動議時也有提到系爭
    土地出售後由哪些派下員取得價金。原告不僅有參與該次會
    議，亦有於簽到簿簽到，且處分系爭土地之過程已經過公業
    許德勝3分之2之派下員同意，決議結果是由先前有繳交系爭
    土地地價稅之人取得分配價金之權利。又公業許德勝雖有派
    下員50人，但因部分派下員拋棄公業許德勝之派下權，故僅
    有19人具受分配系爭土地出售價金之權利，而前揭拋棄派下
    權者，係因長輩先前有房份買賣，但因未留下證據，致無法
    證明。伊亦承認有疏失，願以400,000元與原告和解，惟原
    告不同意等語。並聲明：原告之訴駁回。
(二)被告許旭昇未曾於言詞辯論期日到場，惟具狀辯稱：出售系
    爭土地後所得之價金，係以歷年來繳交系爭土地地價稅者所
    分攤之比例分配，原告未曾繳交地價稅，故不得參與分配。
    且原告之祖先與其祖先先前即已交易公業許德勝派下權之房
    份，故原告已非公業許德勝之派下員，其因而未向原告要求
    分攤系爭土地之地價稅，但原告也已不具有派下權，從而，
    被告許旭昇並未侵害原告之權利等語，資為抗辯。
三、得心證之理由：
(一)兩造均為公業許德勝登記之派下員，因派下員許朝宗、許文
    錦等15人於91年間出具拋棄書，拋棄渠等對公業許德勝之派
    下權，變動後公業登記派下員名冊有50人，按公業之派下系
    統表，原告形式上之房份比例（即派下權），應由24分之1
    變為18分之1；又公業許德勝之派下員，於109年5月16日召
    開派下員大會，會議中決議處分系爭土地，109年7月間，由
    被告許旭昇主導，與公業管理人即被告許正峰共同將系爭土
    地出售予第三人，經扣除相關規費等支出後，尚有15,289,0
    08元得分配予派下員，公業許德勝則已無財產而解散；惟上
    開得分配之金額，被告僅分配予包含被告在內之許旭任等19
    人，不含原告在內之其他登記派下員等情，有原告提出之公
    業許德勝派下員名冊、授權同意書、系爭土地第二類謄本、
    公業許德勝派下員分配清冊、派下系統表、彰化縣埤頭鄉公
    所111年2月21日函（公業許德勝業於110年9月15日申報解散
    ），被告許正峰提出之公業許德勝派下員大會會議紀錄、簽
    到簿、委託書、車馬費簽收簿，及本院函調之公業許德勝相
    關案卷等為證，且為兩造所不爭執，自堪信為真實。
(二)原告另主張其既為解散前之公業許德勝派下員，則由派下員
    即被告許旭昇主導、管理人即被告許正峰配合處分該公業所
    有之系爭土地時，所得款項應按房份比例分配給原告，被告
    卻共同將其排除，僅將所得款項給付部分派下員，業已侵害
    原告之派下權乙節，則為被告所否認，並分別以前詞置辯。
    則原告之主張，有無理由？
 1、按因故意或過失，不法侵害他人之權利者，負損害賠償責任
    ；數人共同不法侵害他人之權利者，連帶負損害賠償責任，
    民法第184條第1項前段及第185條第1項分別定有明文。
　　次按於祭祀公業條例公布施行前，臺灣之祭祀公業並非法人
    ，僅屬於某一死亡者後裔公同共有祀產之總稱，其本身無權
    利能力，不能為權利義務之主體，其財產應為祭祀公業派下
    全體公同共有，不因土地登記簿記載其所有人名義為祭祀公
    業，而異其性質（最高法院81年度台上字第186號民事判決
    參照）。且所謂派下員權利，乃包括身分權及財產權，本件
    公業許德勝於祭祀公業條例公布施行前即已存在，且尚未依
    祭祀公業條例規定，登記為法人，則揆諸前揭判決意旨，系
    爭土地分配款，應為派下全體公同共有。原告於派下員會議
    決議分配處分系爭土地所得款項予派下員時，係該公業登記
    之派下員，則原告主張被告不承認其派下權，致未獲分配處
    分系爭土地之款項，其派下權受有侵害，果爾，原告派下權
    之權利自受有侵害，得提起本件訴訟。
 2、又當事人主張有利於己之事實者，就其事實有舉證之責任，
    為民事訴訟法第277條本文所明文。被告雖均抗辯稱兩造之
    祖先先前即已就公業許德勝派下權之房份有所交易，故原告
    已非公業許德勝之派下員等語；被告許旭昇另抗辯：出售系
    爭土地後所得之價金，係以歷年來繳交系爭土地地價稅者所
    分攤之比例分配等語；被告許正峰則抗辯：109年5月16日之
    派下員大會會議，有決議按照繳交系爭土地地價稅者所分攤
    之比例，分配出售系爭土地價金，原告同意此決議等語。然
    查，其等抗辯皆為原告所否認，除前揭被告許正峰提出之公
    業許德勝派下員大會會議紀錄及相關文件外，被告復未能提
    出其他證據以佐其說。而細譯109年5月16日公業許德勝派下
    員大會會議紀錄（本院卷第131頁），決議結果是「經全體
    出席人員一致通過，同意出售並授權管理人全權處理」，從
    上開會議紀錄，無法確認被告所稱，係按照繳交系爭土地地
    價稅者所分攤之比例，分配出售系爭土地價金乙節，是否為
    實。雖然決議內容有授權管理人全權處理，但衡以常情，若
    無特別記載或說明，派下員授權管理人處分公業財產，應是
    期待按照房份比例分配所得價金，否則事不關己，原告何須
    參與此次之會議。至於被告許正峰所稱上開會議之臨時動議
    ，是討論他房派下員其中1員死亡，由其他派下員取得房份
    之資格，與原告及其房份無關。況且，若被告真認為原告已
    非公業許德勝之派下員，何以109年5月16日召開派下員大會
    會議時，仍通知原告前來參與。從而，被告答辯稱原告已非
    公業許德勝派下員，及原告同意處分系爭土地之價金，按照
    先前繳交地價稅者之比例分攤云云，難認可採。
 3、被告皆否認原告派下權，推由被告許旭昇主導處分系爭土地
    價金之分配，身為管理人之被告許正峰則配合為之，渠2人
    此故意行為，共同不法侵害原告之派下權及衍生之派下財產
    權益，而未能分配按其房份比例應得之價金849,389元（計
    算式：00000000×1/18＝849389），原告主張被告應負共同侵
    權行為責任等情，核屬有理。　
(三)末按給付無確定期限者，債務人於債權人得請求給付時，經
    其催告而未為給付，自受催告時起，負遲延責任，其經債權
    人起訴而送達訴狀，或依督促程序送達支付命令，或為其他
    相類之行為者，與催告有同一之效力；遲延之債務，以支付
    金錢為標的者，債權人得請求依法定利率計算之遲延利息，
    但約定利率較高者，仍從其約定利率；應付利息之債務，其
    利率未經約定，亦無法律可據者，週年利率為百分之五，民
    法第229條第2項、第233條第1項及第203條分別定有明文。
    原告對被告之損害賠償債權，核屬無確定期限之給付，原告
    既已提起本件訴訟以代催告，惟被告收受訴狀送達後，迄未
    給付，則原告請求被告就該849,389元，應給付自擴張聲明
    狀繕本送達各被告翌日起至清償日止，按週年利率5%計算之
    法定遲延利息，合於前揭規定，應併准許。
四、綜上，原告基於民法第184條第1項前段、第185條之規定，
    請求被告連帶給付其849,389元，及被告許旭昇自111年7月1
    日起、被告許正峰自111年6月17日起，均按週年利率5%計算
    之利息，為有理由，應予准許。
五、本件事證已臻明確，兩造其餘攻擊防禦方法及證據，核與判
    決結果不生影響，爰不一一論列，併此敘明。
六、原告陳明願供擔保，聲請宣告假執行，核無不合，爰酌定相
    當擔保金額准許之。
七、訴訟費用負擔之依據：民事訴訟法第78條。
中　　華　　民　　國　　111  　年　　11　　月　　1　　日
                  民事第一庭  法    官    張佳燉
以上正本係照原本作成。
如不服本判決，須於判決送達後20日內向本院提出上訴狀。(須
按他造當事人之人數附繕本)。如委任律師提起上訴者，應一併
繳納上訴審裁判費。
中　　華　　民　　國　　111 　年　　11　　月　　1 　　日
                              書 記 官    曾靖雯